臺灣高等法院刑事判決　　　　　　　　　　　　　九十一年度上易字第二五四一號
　　上　訴　人
　　即　被　告　丙○○　男　四.
右上訴人因家暴恐嚇案件，不服臺灣臺北地方法院九十一年度易字第三四三號，中華
民國九十一年七月三十日第一審判決（起訴案號：臺灣台北地方法院檢察署九十年度
偵字第四０七八號）提起上訴，本院判決如左：
    主  文
原判決撤銷。
丙○○以加害生命、身體之事，恐嚇他人致生危害於安全，處有期徒刑參月，如易科
罰金，以參佰元折算壹日。緩刑貳年。緩刑期內應交付保護管束。
    事  實
一、丙○○與乙○○係兄弟，為家庭暴力防治法第三條第四款之現為四親等以內之旁
    系血親關係。緣乙○○擔任萬岱保險代理人股份有限公司（下稱萬岱公司）之負
    責人，委任丙○○擔任萬岱公司高雄分公司（下稱萬岱公司高雄分公司）經理，
    嗣因乙○○辭退萬岱公司高雄分公司員工（即陳垓華之助理），丙○○乃心生不
    滿，遂以乙○○應給付其積欠之薪資報酬每月新臺幣（下同）二十萬元，任職十
    五個月共三百萬元為由，於九十年一月二日十八時許，打電話至臺北市○○○路
    ○段九三號六樓乙○○工作地點，恐嚇乙○○支領三百萬元，否則要拿烏茲衝鋒
    槍至乙○○家中及公司來掃射等語。又接續於同年月四日十六時許，打電話至前
    開乙○○前開工作地點，向乙○○恫嚇：「哼，欠我多少，現在告訴你，就算吃
    你、恐嚇你也好，故意拗你也好，你這次別想活了」，「我要你付出代價，不相
    信的話，我再講給你聽，就算是真正恐嚇你」，「我要讓你公司收起來就收起來
    」，「我就是要威脅你，我威脅你是最恰當不過了」，「今天很不幸你惹到我，
    你慘了，你比惹到鬼還慘，你今天會很慘你知道嗎？」，「你現在別跟我講妻子
    兒女，我現在妻子兒女都不要，我家庭也不要，我真要幹掉你，我告訴你，我要
    幹掉你，乙○○，我要幹掉讓你慘兮兮的」，「好，好，我告訴你，我不必像別
    人叫你穿防彈衣」，「我一趟就要把你蹂躪掉，我真正要在你認為最安全的地方
    ，一下子就把你蹂躪掉，對付你這種人都不必跟你講話，讓你防不勝防，一下子
    就把你蹂躪掉，你最好躲到警察局」等語，致使乙○○心生畏懼，致生危害於安
    全。
二、案經乙○○訴由臺北市政府警察局大安分局報請臺灣臺北地方法院檢察署檢察官
    聲請逕以簡易判決處刑，臺灣臺北地方法院臺北簡易庭認本案不宜簡易判決處刑
    ，移由臺灣臺北地方法院適用通常程序審理。
    理  由
一、認定被告犯罪事實之證據及理由
（一）被告自白有說過右揭恐嚇之言語（偵卷第三頁反面至第四頁、原審卷第四八頁
      、本院卷第二一、一０八頁）。
（二）告訴人乙○○之指述（見偵卷第五至六頁、十八頁反面、原審卷第四二至四四
      頁）。
（三）證人甲○○於本院證稱：被告有打電話來叫我匯三百萬元入他的台新銀行戶頭
      ，否則會對我老闆不利（本院卷第二七頁）。
（四）並經本院當庭勘驗播放告訴人所提出於九十年一月四日錄製與被告對話之電話
      錄音帶結果：錄音帶內容可以聽出被告有說到「現在告訴你，吃你也好、恐嚇
      你也好‧‧‧我要你付出代價」、「我今天就是要威脅你」、「我現在家庭也
      不要了、妻兒子女都不要了」、「你不夠資格講我」、「你真的要死了，我要
      讓你公司沒辦法開」、「怒罵三字經（台語）」、「你今日不必穿防彈衣」、
      「你最好躲到警察局」，且由錄音帶內容可以聽出被告確實有怒罵的聲音（見
      本院卷第二八頁）。此外並有告訴人所提出上開錄音帶之譯文在卷可稽（見本
      院卷第四八至五二頁）。
二、被告辯解不採之理由
（一）被告辯解要旨
      我沒有犯罪，是因為被告訴人激怒才講那些話，並不是要向他恐嚇。
（二）本院之判斷
      被告於右揭時地恐嚇告訴人，並致使告訴人心生畏懼，致生危害於安全等情，
      業經如上查證屬實，被告所辯，顯為圖卸之詞，諉不足採。
三、撤銷原審判決之理由
    原審據以論科固非無見，惟查被告陳垓華於偵審中堅稱：要求告訴人匯的三百萬
    元，是告訴人當初要我到高雄分公司任職，並幫告訴人處理一些事務，所答應給
    我的薪水，每個月二十萬元，任職十五個月共三百萬元，而我當時在高雄分公司
    只有領到告訴人所提出薪資表所示之佣金，沒有領到薪水云云。核與被告之前妻
    周逸玲於偵查時陳稱：「八十八年十一月二十多日，由其大姊先告知我，要請陳
    到高雄處理並聘其當高雄業務，並要我辭掉南山人壽之十九年的工作。我就將工
    作辭掉了，與陳至高雄工作，當時陳之大姊、大姊夫、大哥、大嫂並有開出每月
    二十萬，且附賓士車及司機一名的條件，要陳下高雄為其任職公司。（到高雄工
    作，告訴人有無按照條件給付？）第一個月並無收到二十萬元的酬勞，我還有發
    牢騷。」相符（見偵卷第十八頁正反面），而據周逸玲所稱，其業於本件恐嚇案
    發前之九十年二月二日與被告離婚（見偵卷第十八頁），衡情周逸玲應無袒護被
    告之必要，其上開所言應堪採信。是被告向告訴人請求給付三百萬時，主觀上係
    向告訴人請求積欠之薪資，尚難認有何不法所有之意圖，原審遽認被告所為係犯
    恐嚇取財未遂罪，尚有未合，被告上訴否認有恐嚇犯行，雖無理由，惟原審判決
    既有上述之違誤，自應由本院將原判決撤銷改判。
四、論罪科刑法律及量刑審酌之理由
（一）核被告以加害生命、身體之事，恐嚇他人致生危害於安全，係犯刑法第三百零
      五條恐嚇罪。被告基於恐嚇乙○○之單一犯意，接續於九十年一月二日、同年
      月四日恐嚇乙○○，其數行為於密切接近之時地實施，侵害同一之法益，各行
      為之獨立性極為薄弱，其主觀上係以其各個舉動僅為全部犯罪行為之一部，而
      客觀上，亦認係實施一個犯罪，依一般社會健全觀念，在時間差距上，難以強
      行分開，在刑法評價上，以視為數個舉動之接續施行，合為包括之一行為予以
      評價，較為合理，自屬接續犯，而為包括之一罪（參見最高法院七十一年台上
      字第二八三七號、八十六年台上字第三二九五號判例）。被告與被害人乙○○
      二人係兄弟關係，為家庭暴力防治法第三條第四款所列之家庭成員，被告對乙
      ○○犯恐嚇罪，即屬家庭暴力防治法第二條第二項之家庭暴力罪。
（二）爰審酌被告陳垓華犯罪之動機、目的、所生之危害暨犯罪後仍未坦承犯行等一
      切情狀，量處如主文第二項所示之刑，以資懲儆。又被告所犯上開之罪為最重
      本刑五年以下之罪，而被告行為後，刑法第四十一條之規定業經於九十年一月
      四日修正，同月十日公布，同月十二日生效，比較修正前後之內容，新法對於
      被告為有利，應依刑法第二條第一項前段之規定，適用修正後之現行刑法第四
      十一條第一項之規定諭知易科罰金之標準。末查被告前未曾受有期徒刑以上刑
      之宣告，有本院被告全國前案紀錄表在卷可據，且告訴人與被告誼屬兄弟至親
      ，告訴人與被告之高齡七十六歲母親陳劉月雀並於本院審理時主動到庭表示被
      告是脾氣比較不好，但並沒有惡意，我希望庭上給被告一個機會，他們兄弟為
      了小事起衝突，我也是非常煩心等語（見本院卷第一一三頁）。是告訴人與被
      告兄弟二人一時感情破裂，實非高齡老母及其他親人所樂見。即告訴人於本院
      調查時亦暗自落淚表示只要被告不再騷擾大家，我們都是親兄弟，我實在不願
      意他入獄（見本院卷第二五頁）。被告於審理時亦表示願與告訴人和解，並透
      過住在台中的哥哥從中斡旋（見本院卷第一一一、一一四頁）。是本院相信告
      訴人與被告感情不睦，並非永無改善之日，被告如有真心誠意，鍥而不捨，不
      放棄尋求告訴人諒解機會，假以時日，恢復兄弟情誼，應有可為。被告行為固
      屬非是，應予刑事制裁，惟被告經此偵查、審理程序，並經判處罪刑，已受到
      相當教訓，應知警惕，信無再犯之虞。本院認被告所受宣告之刑，以暫不執行
      為適當，爰併諭知緩刑貳年，以啟自新，並依家庭暴力防治法第三十條第一項
      規定諭知緩刑期內應交付保護管束。
五、適用法律方面
（一）程序法方面：刑訴訟法第三百六十九條第一項前段、第三百六十四條、第二百
      九十九條第一項前段。
（二）實體法方面：刑法第三百零五條、第二條第一項前段、第四十一條第一項、第
七十四條第一款，家庭暴力防治法第三十條第一項，罰金罰鍰提高標準條例第
      一條前段、第二條判決如主文。
本案經檢察官王安明到庭執行職務。
中      華      民      國    九十一    年     十二     月     十一     日
                              臺灣高等法院刑事第七庭
                                  審判長法  官  吳  啟  民
                                        法  官  施  俊  堯
                                        法  官  林  瑞  斌
右正本證明與原本無異。
不得上訴。
                                        書記官  游  桂  
中      華      民      國    九十一    年     十二     月     十二     日
附錄本案論罪科刑法條全文
刑法第三百零五條
以加害生命、身體、自由、名譽、財產之事，恐嚇他人致生危害於安全者，處二年以
下有期徒刑、拘役或三百元以下罰金。
